臺灣高雄地方法院民事判決　　　　　　　100年度訴字第630號
原　　　告　洪紹閔
被　　　告　呂文聰
上列當事人間請求損害賠償事件，原告提起刑事附帶民事訴訟（
99年度附民字第599 號），經刑事庭移送前來，本院於民國100
年6 月22日言詞辯論終結，判決如下：
    主    文
被告應給付原告新臺幣拾伍萬壹仟肆佰柒拾貳元，及自民國九
十九年十二月二十五日起至清償日止，按週年利率百分之五計算
之利息。
原告其餘之訴駁回。
本判決第一項得假執行。
原告其餘假執行之聲請駁回。
    事實及理由
一、按「訴狀送達後，原告不得將原訴變更或追加。但擴張或減
    縮應受判決事項之聲明者，不在此限。」民事訴訟法第255
    條第1 項第3 款定有明文。原告原起訴請求：被告應給付原
    告新臺幣（下同）1,227,831 元，及自刑事附帶民事起訴狀
    繕本送達翌日即民國99年12月25日起至清償日止，按週年利
    率百分之5 計算之利息。嗣於本院100 年6 月22日言詞辯論
    期日以言詞減縮聲明為：被告應給付原告1,005,728 元，及
    自99年12月25日起至清償日止，按週年利率百分之5 計算之
    利息。查，原告減縮聲明，合於法律規定，應予准許。
二、原告主張：被告於99年1 月10日16時許，騎乘車號為PVL-95
    9 號機車（下稱系爭機車），沿高雄市○○區○○路由南往
    北行駛，行經建國四路334 號巷口時，被告因與原告駕駛之
    車號WJ-5193 號自小客車（下稱系爭車輛）險發生擦撞（下
    稱系爭細故）而心生不滿，遂於建國四路與北斗街口撿拾磚
    塊1 個（下稱系爭磚塊）後，即騎乘系爭機車沿路尋找系爭
    車輛。嗣被告在高雄市鹽埕區○○○路316 號前發現原告已
    下車，並站立於系爭車輛旁，被告乃持系爭磚塊朝系爭車輛
    丟擲，致系爭磚塊打中系爭車輛左後方C 柱後（即左後門車
    窗與後車窗間之車柱），強力反彈擊中原告頭部（下稱系爭
    侵害行為），致原告受有左側額頭1.2 ×0 .3公分撕裂傷、
    左側眉毛2.5 ×0.6 公分及1.2 ×0.3 公分撕裂傷、鼻樑0.
    5 ×0.3 公分擦傷、左側前額開放性骨折併硬腦膜上出血、
    鼻骨骨折及左眼眶骨骨折之傷害（下稱系爭傷害）。原告因
    系爭傷害支出醫藥費340,496 元、看護費46,000元，另原告
    因系爭傷害，自99年1 月11日起至99年8 月5 日止合計207
    日無法工作，以每月薪資17,280元計算，受有不能工作之損
    失119,232 元。此外，原告因系爭傷害，身心受有極大之痛
    苦，自得請求精神慰撫金50 0,000元。為此，爰依據民法第
    184 條第1 項前段、第193 條第1 項、第19 5條第1 項前段
    、第196 條等侵權行為損害賠償規定，提起本訴等語。並聲
    明：(一)如減縮聲明所示。(二)願供擔保聲請准予宣告假執行。
三、被告則以：其固造成原告受有系爭傷害，且對原告支出醫藥
    費340,496 元、看護費46,000元及原告每月薪資係17,280元
    不爭執，但原告因系爭傷害出院後即可正常開店營業，原告
    無修養207 日之必要，又原告請求精神慰撫金過高，況被告
    先前已賠償原告200,000 元等語，資為抗辯。並聲明：原告
    之訴駁回。
四、兩造不爭執之事項：
  (一)被告於上開時間，騎乘系爭機車，沿高雄市○○區○○路由
    南往北行駛，行經建國四路334 號巷口時，因系爭細故而心
    生不滿，遂於建國四路與北斗街口撿拾系爭磚塊，並以系爭
    磚塊朝系爭車輛丟擲，對原告為系爭侵害行為，致原告受有
    系爭傷害。
  (二)被告因(一)之行為，經臺灣高雄地方法院檢察署（下稱高雄地
    檢署）檢察官以被告涉犯殺人未遂罪嫌起訴，經本院99年度
    訴字第1521號案件審理後，認被告犯傷害罪，經被告及高雄
    地檢署檢察官上訴後，臺灣高等法院高雄分院以100 年度上
    訴字第171 號案件（下稱系爭刑案）審理後，判處被告傷害
    罪確定。
  (三)被告於系爭刑案審理中，已賠償原告200,000 元，兩造同意
    於本件訴訟中扣抵。
  (四)原告因系爭傷害支出醫藥費340,496 元（包含健保給付及自
    負額部分）及看護費46,000元。
  (五)倘原告得請求不能工作之損失，兩造同意原告每月薪資以17
    ,280元比例計算每日薪資。
五、本件爭點：原告因系爭傷害得請求損害賠償之項目與金額為
    若干？茲析述本院得心證之理由如下：
  (一)按因故意或過失，不法侵害他人之權利者，負損害賠償責任
    ；不法侵害他人之身體或健康者，對於被害人因此喪失或減
    少勞動能力或增加生活上之需要時，應負損害賠償責任；不
    法侵害他人之身體、健康、名譽、自由、信用、隱私、貞操
    ，或不法侵害其他人格法益而情節重大者，被害人雖非財產
    上之損害，亦得請求賠償相當之金額，民法第184 條第1 項
    前段、第193 條第1 項、第195 條第1 項前段分別定有明文
    。經查，被告於上揭時、地，因系爭細故而心生不滿，即對
    原告為系爭侵害行為，致原告受有系爭傷害乙節，為兩造所
    不爭執，至堪認定，則原告依據上開規定，請求被告賠償損
    害，於法即屬有據。
  (二)本院就原告得請求之項目及數額，分述如下：
    1.醫藥費340,496 元（包含健保給付及自負額部分）及看護
      費46,000元部分，為兩造所不爭執，且屬必要，則原告此
      部分之請求，自應准許。
    2.不能工作之損失119,232 元部分：原告主張因系爭傷害致
      不能工作之期間係207 日云云，然為被告所否認，並以前
      詞置辯。經查，原告受系爭傷害後，至阮綜合醫院接受治
      療，自99年1 月10日起入加護病房治療並辦理住院，自99
      年1 月13日起轉至一般病房，迄至99年2 月5 日辦理出院
      ，而原告所受系爭傷害不會致原告無法從事任何工作乙節
      ，有阮綜合醫院99年11月16日診斷證明書及100 年6 月20
      日阮醫教字第1000000292號函在卷可查（見99年度附民字
      第599 號卷第7 頁、本院卷第38頁），足見原告因系爭傷
      害於阮綜合醫院住院治療期間，自屬無法從事工作狀態，
      惟原告於99年2 月5 日出院後，尚未達無法從事工作之程
      度，況原告自承其工作型態係在自家開設之飲料店幫忙（
      見本院卷第43頁），且原告並未提出其他具體證據證明因
      系爭傷害致不能工作之期間達207 日之久，則原告主張不
      能工作期間逾26日（即99年1 月11日起至99年2 月5 日止
      ）部分，即屬無據。次查，如原告因系爭傷害有不能工作
      之情況時，原告每月工資以17,280元比例計算每日薪資乙
      節，為兩造所不爭，則原告因系爭傷害得請求不能工作之
      損失為14,976元（計算式：17280 ÷30 x26=14976），逾
      此範圍，即屬無據。
    3.精神慰撫金部分：
      (1)按精神慰撫金之多寡，應斟酌雙方之身份、地位、資力
        與加害之程度及其他各種情形核定相當之數額。其金額
        是否相當，自應依實際加害情形與被害人所受之痛苦及
        雙方之身份、地位、經濟狀況等關係決定之。
      (2)原告主張：因被告之系爭侵害行為，致原告受有系爭傷
        害，身心受有極大痛苦，故請求精神慰撫金500,000 元
        等情。惟被告則以：原告請求之精神慰撫金過高等語置
        辯。經查，原告因系爭傷害於自99年1 月10日起入住加
        護病房治療並辦理住院，自99年1 月13日起轉至一般病
        房，於99年1 月22日接受顱骨整型併人工顱骨置放手術
        及鼻骨及眉骨矯治復位手術，於99年1 月29日接受胸管
        置入手術至99年2 月3 日胸腔引流治療，住院27日中含
        加護病房4 日，且原告住一般病房期間需專人全日協助
        照護日常生活，然出院後無專人照護必要乙節，有前揭
        診斷證明書及函文在卷可稽，足認原告因系爭傷害造成
        個人生活發生相當程度之不便，故原告主張其因系爭事
        故精神上受有極大之痛苦，堪可採信。次查，原告二專
        畢業，在自家開設飲料店幫忙，原告每月薪資為17,280
        元，99年無所得，名下無財產；被告高職補校畢業，目
        前無業，99年無所得，名下無財產乙節，為兩造於本院
        審理所自承，並有兩造稅務電子閘門財產所得調件明細
        表在卷可查（見本院卷第35、36、46頁），本院審酌兩
        造身份、地位、學歷、所得、職業，及兩造素昧平生，
        被告僅因細故即對原告為系爭侵害行為，致原告受有系
        爭傷害，然被告於系爭刑案審理中，業已賠償原告200,
        000 元等一切情狀，認原告起訴請求之精神慰撫金數額
        稍嫌過高，應予核減為150,000 元為適當。至逾上開部
        分之請求，則屬無據。
六、按損害賠償，除法律另有規定或契約另有訂定外，應以填補
    債權人所受損害及所失利益為限；基於同一原因事實受有損
    害並受有利益者，其請求之賠償金額，應扣除所受之利益，
    民法第216 條第1 項、第216 條之1 分別定有明文。查，被
    告於系爭刑案審理中，已賠償原告200,000 元，兩造同意於
    本件訴訟中扣抵乙節，此為兩造所不爭之事實。揆諸上開規
    定，原告請求被告賠償之金額，自應扣除被告已賠償原告之
    金額，經扣除後，原告得請求被告賠償之金額為351,472 元
    （計算式：340,496 元+46,000 元+14,976 元+150,000元-2
    00,000 元＝351,472 元）
七、綜上所述，原告依民法第184 條第1 項前段、第193 條第1
    項及第195 條第1 項前段，請求被告給付351,472 元及自99
    年12月25日起至清償日止，按週年利率百分之5 計算之利息
    ，為有理由，應予准許，逾此範圍之請求為無理由，應予駁
    回。
八、本件事證已臻明確，兩造其餘攻擊防禦方法或舉證，經審酌
    後，認與判決結果不生影響，爰不逐一論列，併此敘明。
九、本件所命給付之金額未逾500,000 元，依民事訴訟法第389
    條第1 項第5 款之規定，自應依職權宣告假執行，此部分雖
    經原告陳明願供擔保，聲請宣告假執行，惟其聲請不過促請
    法院職權發動，本院無庸就其聲請為準駁之裁判，併此敘明
    。至原告敗訴部分，其假執行之聲請即失所附麗，應併予駁
    回。
十、據上論結，本件原告之訴為一部有理由，一部無理由，依民
    事訴訟法第79條、第389 條第1 項第5 款，判決如主文。
中    華    民    國   100    年    6     月    30    日
                  民事第五庭        法  官    何佩陵
上為正本係依原本作成。
如不服本判決，應於送達後20日內，向本院提出上訴狀並表明上
訴理由，如於本判決宣示後送達前提起上訴者，應於判決送達後
10日內補提上訴理由書（須附繕本），如委任律師提起上訴者，
應一併繳納上訴審裁判費。
中    華    民    國  100     年    6     月    30    日
                                    書記官    陳喜苓